臺灣高等法院刑事判決
110年度交上易字第226號
上  訴  人  
即  被  告  葉昌運


上列上訴人因過失傷害案件，不服臺灣新北地方法院110年度審
交易字第284號，中華民國110年4月30日第一審判決（起訴案號
：臺灣新北地方檢察署109年度偵字第30035號），提起上訴，本
院判決如下：
    主  文
原判決關於葉昌運部分撤銷。
葉昌運犯過失傷害罪，處拘役叁拾日，如易科罰金，以新臺幣壹
仟元折算壹日。
    犯罪事實
陳明得（業經原審判決有罪確定）於民國109年3月25日中午12時
11分許，騎乘車牌號碼000-0000號普通重型機車，沿新北市新莊
區中和街往幸福路方向行駛，行經新北市○○區○○街000號前，本
應注意車輛行駛時，應遵守道路標線行駛，而依當時天候晴、日
間自然光線、柏油路面乾燥無缺陷、無障礙物且視距良好，並無
不能注意之情事，竟不按遵行方向行駛而貿然逆向駛入新北市新
莊區中和街往復興路一段行向之車道上，適對向有葉昌運騎乘車
牌號碼000-000普通重型機車行經上開地點時，理應注意行車速
度須依速限標誌，而依當時情形，復無不能注意之情事，竟疏未
注意及此，明知該路段之速限為50公里，竟超速以每小時50多公
里之速度行駛於該路段，致其雖注意到陳明得騎乘機車逆向駛入
其行向之車道上，然因超速行駛車速過快，致閃煞不及，2車因
而發生碰撞，陳明得因而受有胸腔挫傷、左側第三、四、五、六
、七肋骨骨折合併左側血胸、左二三四五近端指骨骨折、左四五
掌骨骨折等傷害，葉昌運則受有右手肘擦傷、右膝擦傷、右踝擦
傷、右踝蜂窩性組織炎等傷害。葉昌運於車禍後停留現場，且在
有偵查權限之警察機關尚未發覺犯罪前，向據報前來處理之警員
表明其係肇事者與肇事經過，並接受裁判。
    理  由
一、本案作為認定事實所引用被告以外之人於審判外之供述證據
　　，均未經當事人於言詞辯論終結前聲明異議，本院
    審酌各該證據資料製作時之情況，亦無違法不當及證明力明
    顯過低之瑕疵，依刑事訴訟法第159條之5規定，認均有證據
    能力。　 
二、訊據上訴人即被告葉昌運固坦認於前述時、地騎乘機車與告
    訴人陳明德所騎乘之機車發生碰撞，並致告訴人受有前述之
    傷害，惟矢口否認有何前開過失傷害之犯行，辯稱：我是被
    撞，當時我前方的機車騎得很慢，我準備要超越前方的機車
    而要超速時，我發現對向車道的告訴人騎機車的狀況很奇怪
    ，且速度很快，我看到告訴人頭整個在看別的地方，沒有踩
    煞車的跡象，甚至還越線，我還喊了很大聲，告訴人就嚇了
    一跳，但還是來不及，就撞到我的機車，我是被告訴人撞，
    我並沒有過失等語。經查：
　㈠被告就告訴人於前述時、地，騎乘機車逆向駛至其所騎乘之
    行向車道上，雙方發生碰撞，告訴人因而受有胸腔挫傷、左
    側第三、四、五、六、七肋骨骨折合併左側血胸、左二三四
    五近端指骨骨折、左四五掌骨骨折傷害等節，供認在案，核
    與告訴人於偵訊時指稱雙方發生碰撞之情大致吻合（偵字卷
    第104頁），且有道路交通事故現場圖、道路交通事故調查
    報告表㈠、㈡、車禍現場照片、現場監視器錄影影像之擷取畫
    面暨天主教輔仁大學附設醫院診斷證明書在卷可按（偵字卷
    第25、59至63、69至81頁），復經臺灣新北地方檢察署就現
    場監視器錄影影像所為之勘驗筆錄暨擷取畫面附卷可考（偵
    字卷135至139頁），該等事實，洵堪認定。
　㈡被告就本件車禍事故之發生，確有過失，有下列證據足資證
    明，分述如下：
　⒈被告於本院審理時固辯稱，事發之時，其欲超越同行向前方
    慢速之機車，而準備要超速云云。惟觀諸被告迭於警詢、偵
    訊暨本院準備程序時，就其於事發之時，行車之速度已逾50
    公里之情，供認不諱（偵字卷第19、124頁，本院卷第87頁
    ），衡酌被告殊無杜撰自己騎乘機車超速，自陷己罹於過失
    傷害罪責之必要；甚者，稽之被告於偵訊暨本院準備程序時
    均供稱，斯時其超速超越前方慢車等語明確，核與前述臺灣
    新北地方檢察署所為之勘驗筆錄所顯現之被告騎乘機車超越
    前方機車之情全然吻合（偵字卷第135、136頁），足徵被告
    前開供稱，事發之時，其超速超越前方車輛乙節非虛。是被
    告辯稱，其當下僅係打算超越前方機車，而準備要超速云云
    ，純為捏虛卸責之詞，洵無可採。
　⒉徵諸被告於警詢、偵訊暨本院準備程序時歷次所陳情節，亦
    見被告自始即稱，其有注意告訴人自對向車道朝己所騎乘行
    向之車道逆向駛來，且告訴人並未觀視前方而是轉頭朝旁觀
    望之情明確；更於本院準備程序時供稱，其皆有看到告訴人
    騎乘機車之動向及狀態等語明確（偵字卷第17、124頁，本
    院卷第87頁），參之告訴人確係騎乘機車逆向駛入被告騎乘
    機車之行向車道，已如前述，而依被告自始即能明確指出告
    訴人自對向車道逆向駛入自己所騎乘行向之車道之情以觀，
    即徵被告所陳其有注意到告訴人行車之動向非虛。
　⒊被告雖已注意到告訴人騎乘機車由其所騎乘行向之車道駛入
    己所騎乘行向之車道之動向，惟參照被告於警詢、偵訊時均
    陳稱，其當下係有煞車，然仍發生碰撞等語；復於偵訊時供
    稱，其雖有煞車，惟仍來不及而發生碰撞之情明確（偵字卷
    第17、125頁），足徵被告雖已注意到告訴人騎乘機車之動
    向，惟因被告超速行駛，致其雖已進行煞車，仍因車速過快
    不及閃避而發生碰撞至明。
　⒋按行車速度，依速限標誌或標線之規定，無速限標誌或標線
    者，行車時速不得超過50公里，道路交通安全規則第93條第
    1 項第1 款定有明文。被告既考領有駕駛執照，其騎乘機車
    上路自應注意及此。而案發地點並無速限標誌或標線，速限
    為時速50公里，有案發現場照片及道路交通事故調查報告表
    ㈠在卷可查（偵字卷第61 、69頁），然被告貿然以時速50多
    公里之車速向前行駛，且其雖已注意告訴人騎乘機車逆向駛
    入己方行向之車道，並已緊急煞車，然因超速致閃煞不及，
    因而發生碰撞等節，已據本院論述如前，是被告所為顯已違
    反前揭注意義務。復當時情形天候晴、日間有自然光線、路
    面為柏油鋪裝、乾燥、無缺陷、道路上無障礙物且視距良好
    等情，有道路交通事故調查報告表㈠、現場照片在卷可憑（
    偵字卷第61、69頁），足徵被告當時並無不能注意之情事，
    竟疏未注意而超速行駛，致告訴人逆向駛入其之車道時，雖
    有煞車，然因車速過快而閃煞不及，雙方遂發生碰撞，是被
    告騎乘機車之行為具有過失至為灼然，且該等過失行為與告
    訴人所受之傷害之結果間，具有相當因果關係。
　⒌至告訴人本件固亦有逆向駛入被告行向車道之過失，惟告訴
    人雖有上揭過失，然被告之過失，與告訴人自己之過失，併
    合而為危害發生之原因時，仍不能阻卻被告過失之責任。又
    衡酌本件係肇始於告訴人逆向駛入對向被告騎乘之車道，復
    因被告超速行駛，致被告雖有煞車，仍因閃煞不及而發生碰
    撞，認告訴人應負主要之肇事責任。
　㈢從而，被告前開辯詞為不足採，其本件犯行，事證明確，洵
    堪認定，應予以依法論科。至被告雖聲請調閱事發現場大樓
    所設置之監視器錄影畫面，惟被告自陳員警於事發後確有前
    往調閱，然經大樓之秘書、保全表示忘記密碼而無法提供等
    語明確，復經本院向承辦之員警確認，經其表示確已詢問過
    該大樓之相關人員超過10人，其等均表示不知道密碼，而無
    法調閱，此有本院之公務電話查詢紀錄表在卷可按（本院卷
    第99頁），堪認已無從調查，自無再行調查之必要。
三、論罪：
　㈠核被告所為，係犯刑法第284條前段之過失傷害罪。
　㈡被告肇事後，於其犯罪未經有偵查犯罪職權之公務員發覺前
    ，即向前往現場或醫院處理之警員坦承為肇事人而接受裁判
    ，此有道路交通事故肇事人自首情形記錄表1份在卷可稽（
    偵字卷第85頁），是被告所為符合自首之要件，爰依刑法第
    62條前段之規定減輕其刑。
四、原判決撤銷部分：
　㈠原審認被告罪證明確，予以認罪科刑，固非無見。惟查：原
    審固認被告與告訴人就本件車禍事故同有過失，然僅於量刑
    時泛稱審酌雙方之過失比例、被告與告訴人同為肇事原因，
    而就被告及告訴人所應負之過失責任為何，未予明確詳述；
    此外，衡酌本件係肇始於告訴人先行逆向駛入被告行向之車
    道，應負主要之過失責任，已據本院論述如前，然原審就告
    訴人量處拘役50日，而就被告量處拘役40日，似未詳酌雙方
    之過失程度，難謂公平、允當。是被告上訴否認犯行，固無
    理由，惟其主張縱認其本件具有過失，然原審量處刑度顯失
    公平，非無理由，自屬無可維持，應由本院予以撤銷改判。
　㈡審酌被告騎乘機車上路，竟疏未注意前述義務，率而超速行
    駛，致告訴人逆向駛入被告行向之車道時，被告因車速過快
    ，雖有煞車仍閃煞不及，造成本件車禍事故，致告訴人受有
    前述之傷害，應予非難，另衡以被告於本院審理時否認犯行
    之犯後態度，兼衡被告自陳國中畢業、從事開中巴之職務、
    月收入約2萬4,000元，未婚、現與母親同住之教育程度、家
    庭生活經濟狀況，暨本件車禍事故之發生，告訴人應負主要
    之過失責任等一切情狀，量處如主文第二項所示之刑，並諭
    知易科罰金之折算標準。　　　　
據上論斷，應依刑事訴訟法第369條第1項前段、第364條、第299
條第1項前段，判決如主文。
本案經檢察官何嘉仁到庭執行職務。
中　　華　　民　　國　　110 　年　　10　　月　　6 　　日
                  刑事第二十五庭審判長法　官  邱滋杉
                                      法　官  邱瓊瑩
                                      法　官  陳彥年
以上正本證明與原本無異。
不得上訴。
                                      書記官  彭秀玉
中　　華　　民　　國　　110 　年　　10　　月　　7 　　日
附錄：本案論罪科刑法條全文
中華民國刑法第284條
因過失傷害人者，處1年以下有期徒刑、拘役或10萬元以下罰金
；致重傷者，處3年以下有期徒刑、拘役或30萬元以下罰金。